【裁判字號】    89,上訴,344
【裁判日期】    890426
【裁判案由】    毒品危害防制條例等
【裁判全文】
臺灣高等法院臺南分院刑事判決            八十九年度上訴字第三四四號      Ｇ
      上  訴  人
      即  被  告  甲  ○  ○
      指定辯護人  本院公設辯護人  乙  ○  ○
右上訴人因違反毒品危害防制條例案件，不服臺灣雲林地方法院八十八年度訴緝字第
一七號中華民國八十九年一月二十四日第一審判決（起訴案號：臺灣雲林地方法院檢
察署八十七年度偵字第一七四九號），提起上訴，本院判決如左：
      主      文
上訴駁回。
      事      實
一、甲○○前於民國（下同）八十二年間因違反槍砲彈藥刀械管制條例、違反麻醉藥
    品管理條例案件、煙毒案件，分經法院判處有期徒刑四月、六月及三年四月確定
    ，並經臺灣高等法院臺中分院裁定應執行有期徒刑四年（後假釋復經撤銷，現在
    監執行，均仍未執畢，未構成累犯），又於八十四年間因違反麻醉藥品管理條例
    案件，經臺灣彰化地方法院判處有期徒刑七月確定（後假釋復經撤銷，現在監執
    行，仍未執畢，未構成累犯），猶不知悔改，其於八十七年四月八日某時，向綽
    號「阿土」之不詳姓名之人購得毒品海洛因一包（毛重三十七點七公克，驗餘淨
    重三十六點六一公克）並持有後，自八十七年四月九日某時起，因意圖販賣，於
    八十七年四月九日某時起，持有上開海洛因搭乘友人何清泉所駕駛之車牌號碼Ｖ
    二─０九五一號自用小客車，並將上開海洛因置於自用小客車之後座平台之面紙
    盒內。嗣於八十七年四月九日二十時許，在雲林縣虎尾鎮惠來里惠來二五三號前
    ，為警查獲甲○○、沈全忠（現通緝中）、何清泉（業經原審八十七年度訴字第
    四二四號對其意圖販賣而持有毒品海洛因部分判處無罪）三人，並在友人何清泉
    所駕駛之車牌號碼Ｖ二─０九五一號自用小客車之後座面紙盒內，扣得甲○○所
    有之海洛因一包（驗餘淨重三十六點六一公克）。
二、案經雲林縣警察局移送臺灣雲林地方法院檢察署檢察官偵查起訴。
      理      由
一、訊據上訴人即被告甲○○對右揭時地查獲之毒品海洛因係其持有之事實並不否認
    ，惟矢口否認係基於意圖販賣而持有該包海洛因，辯稱：持有該包海洛因係供自
    己吸食所用云云。惟查：
  (一)被告甲○○持有該毒品海洛因之事實，業據被告甲○○自承在卷，核與証人即同
    時地為警查獲之被告沈全忠、何清泉所述相符，被告沈全忠供稱：海洛因係甲○
    ○的等語（見八十七年四月十日警訊、四月三十日偵查、原審八十七年度聲羈字
    第九三號八十七年四月三十日訊問），同案被告何清泉亦於偵訊及原審訊問時供
    稱：該查獲之海洛因一包係甲○○所持有，伊有看到甲○○放進後座之面紙盒內
    ；伊未與甲○○、沈全忠共同持有上開物品等語，（八十七年四月十日警訊及同
    月三十日偵查、原審八十七年度聲羈字第九三號八十七年四月三十日訊問筆錄、
    原審八十八年一月二十日、四月九日、七月二十一日訊問筆錄），再參以查獲扣
    案之海洛因一包係在被告甲○○所坐自用小客車後座處，該椅座背後平台處之面
    紙盒內所查獲，業據被告甲○○及被告何清泉陳明在卷，又查扣案之海洛因一包
    經送法務部調查局鑑驗結果，確係海洛因無訛，驗餘合計淨重三十六點六一公克
    ，亦有法務部調查局00000000號號鑑定通知書在卷可佐，是被告甲○○
    持有該包海洛因之事實已明。
  (二)再查，查獲被告甲○○所持有之海洛因一包，驗餘淨重三十六點六一公克，數量
    甚巨，依一般常情，實務上可見施用海洛因遭查獲者，多僅持有零點一公克或數
    公克之微量，倘非有供販賣之意圖，應不致持有數量甚鉅之海洛因行走於公共道
    路，此絕非任意推測或虛擬之詞，而係衡諸常情之認定，且查，上開被告甲○○
    持有之海洛因，驗餘淨重三十六點六一公克，其純度為百分之八十四點六，純質
    淨重達三十點九七公克，其純度甚高，顯見被告甲○○並非向一般下游之海洛因
    持有者購入，又查，被告甲○○曾於偵查中自承於八十七年二月間至四月九日中
    午有吸食安非他命，但並未施用海洛因等語（八十七年四月十日偵訊），且被告
    甲○○於八十七年四月九日二十時許在雲林縣虎尾鎮惠來二五三號前為警查獲外
    ，另曾於八十七年五月十二日二十三時三十分許，在彰化市○○路○段五五八號
    十三樓之彰友商務飯店為警查獲，該二次查獲後，經對被告甲○○採尿送驗結果
    ，均僅有甲基安非他命陽性反應，並無海洛因陽性反應，有被告甲○○雲林縣衛
    生局煙毒尿液檢驗成績書、彰化縣衛生局煙毒尿液檢驗成績書及法務部調查局檢
    驗通知書在卷可佐，顯見被告甲○○於八十七年四月九日或前四日內，及八十七
    年五月十二日或前四日內並無施用海洛因之情形，則被告甲○○於八十七年四、
    五月間既未施用海洛因成癮甚明，則其於八十七年四月九日何須隨身攜帶數量甚
    鉅之海洛因行走於公共道路？又被告甲○○於八十七年四月間，經濟情況並非寬
    裕，甚且不佳，然其購入之上開海洛因，總價高達十一萬元，亦為被告甲○○所
    自承在卷，被告甲○○並自稱其僅付五萬元，尚欠六萬元未付云云，則被告甲○
    ○於經濟狀況不佳，且未施用海洛因成癮之情形下，竟乃持有價值高達十一萬元
    之海洛因行走於公共道路，顯非僅供自己吸用或單純持有，是被告甲○○於查獲
    時持有上開海洛因，應係基於販賣意圖甚明。
  (三)至被告甲○○所辯稱：其持有係供自己吸食之用云云，惟被告甲○○持有上開海
    洛因，顯非供自己施用，已如前述，再參以原審詢問被告甲○○其吸食數量，則
    供稱：每二、三日約須施用達上千元的量，於八十七年四月八月、四月九日均有
    吸食云云，則衡諸一般施用毒品海洛因常情，該施用數量甚大，惟被告於八十七
    年四月九日、五月十二日查獲後，經採尿送驗結果，並未檢出海洛因陽性反應，
    已如前述，顯見被告並未成癮，再查海洛因物稀價昂，被告經濟既非寬裕，又非
    施用毒品成癮，實毋須持有大量海洛因行走於公共道路，是其所辯，顯係臨訟卸
    責之詞，尚非可採。本件事證明確，被告甲○○意圖販賣而持有海洛因犯行，堪
    以認定。
二、按行為後法律有變更者，適用裁判時之法律。但裁判前之法律有利於行為人者，
    適用最有利於行為人之法律，刑法第二條第一項定有明文。查毒品危害防制條例
    已於八十七年五月二十日經總統公布，於同年月二十二日起生效，依該條例第二
    條第二項第一款規定，將海洛因納入第一級毒品管理，並於該條例第五條第一項
    規定意圖販賣而持有第一級毒品者，處無期徒刑或十年以上有期徒刑，得併科新
    臺幣七百萬元以下罰金，與肅清煙毒條例第七條第一項規定，意圖販賣而持有毒
    品者，處無期徒刑或十年以上有期徒刑，得併科新台幣三十萬元以下罰金之規定
    ，二者為新舊法適用之比較，以舊法即肅清煙毒條例第七條第一項之規定，較有
    利於行為人，被告甲○○意圖販賣而持有海洛因之時點係在八十七年四月九日，
    即在毒品危害防制條例八十七年五月二十二日生效之前，行為後法律有變更，以
    舊法較有利於被告，已如前述，爰依刑法第二條第一項但書之規定，就被告甲○
    ○意圖販賣而持有海洛因犯行適用舊法即肅清煙毒條例第七條第一項之規定處斷
    。核被告甲○○所為，係犯肅清煙毒條例第七條第一項之意圖販賣而持有毒品罪
    ，公訴人認被告甲○○係犯毒品危害防制條例第五條第一項之意圖販賣而持有第
    一級毒品罪，顯未為新舊法之比較，而係有誤，尚有未洽，附此敘明。又公訴人
    雖認被告甲○○與被告何清泉、沈全忠就持有上開海洛因犯行，有犯意聯絡及行
    為分擔，均為共同正犯云云，惟查，查獲時雖有被告甲○○、何清泉、沈全忠三
    人在場，惟被告沈全忠、何清泉均否認上開海洛因為其等所持有，且否認係三人
    所共同持有，又被告甲○○、何清泉、沈全忠三人均否認就持有上開海洛因有犯
    意聯絡，是尚無証據証明被告甲○○與何清泉、沈全忠三人間就持有上開海洛因
    有犯意聯絡，自難因查獲時被告甲○○與何清泉、沈全忠三人均在場，遽而認定
    被告甲○○與何清泉、沈全忠三人間就持有上開海洛因犯行有犯意聯絡，均為共
    同正犯，附此敘明。又按，所謂販賣行為，並不以販入之後復行賣出為要件，祇
    要以營利為目的，購入或賣出，有一於此，其犯罪即為完成，最高法院二十五年
    非字第一二三號判例、六十七年台上字第二五００號判例、六十八年台上字第六
    ０六號判例、六十九年台上字第一六七五號判例及六十六年一月二十四日六十六
    年度第一次刑庭庭推總會議決議可資參照，查本件既無証據証明被告甲○○係以
    營利為目的而購入海洛因，對被告甲○○購入海洛因之行為，即難以販賣罪論處
    ，惟被告甲○○於購入海洛因後始起意意圖販賣而持有海洛因，其意圖販賣前而
    持有之低度行為，應為其意圖販賣而持有之高度行為所吸收，不另論罪。再按，
    刑法第七十九條之一第一項規定，二以上徒刑併執行者，第七十七條所定最低應
    執行之期間，合併計算之；同條第三項規定，依第一項規定合併計算執行期間而
    假釋者，前條第一項規定之期間，亦合併計算之，則在併合執行之情形，經許其
    假釋出獄者，其報請許可假釋所須最低應執行之期間，既合併計算；且假釋期間
    （即殘刑期間），亦合併計算之，其期間即無從區分。從而，不論假釋出獄前所
    執行之期間是否已逾其中任一罪之刑期，亦不論嗣後其假釋有無被撤銷，在假釋
    期間內，均應認為尚未執行完畢，其於執行逾其中任一罪之刑期後五年內之假釋
    期間，再犯有期徒刑以上之罪者，不應論以累犯，最高法院八十八年七月二十日
    八十八年第四次刑事庭會議紀錄可資參照；查被告甲○○前於八十二年間因違反
    槍砲彈藥刀械管制條例、違反麻醉藥品管理條例案件、煙毒案件，分別經法院判
    處有期徒刑四月、六月及三年四月確定，並經臺灣高等法院臺中分院裁定應執行
    有期徒刑四年，其中違反槍砲彈藥刀械管制條例被判處有期徒刑四月部分，雖曾
    於八十三年六月二十日易科罰金執行，惟該案件因又與違反麻醉藥品管理條例及
    煙毒等案件，經法院裁定應執行有期徒刑四年，刑期原應自八十四年二月六日至
    八十七年十月五日止（臺灣彰化地方法院檢察署八十四年度執更字第一六六０號
    執行），後又因於八十四年間違反麻醉藥品管理條例案件，經臺灣彰化地方法院
    判處有期徒刑七月確定，經接續執行，刑期應自八十七年十月六日至八十八年五
    月五日止，上開案件經併合執行，於八十五年七月十八日假釋，後假釋經撤銷，
    現在監執行殘刑，有臺灣高等法院被告全國前案紀錄表、臺灣雲林地方法院檢察
    署刑案資料查註紀錄表在卷可佐，是其八十二年間違反槍砲彈藥刀械管制條例案
    件、違反麻醉藥品管理條例、煙毒案件及八十四年間違反麻醉藥品管理條例案件
    ，依前揭最高法院八十八年第四次刑事庭會議決議以觀，應認均仍未執行完畢，
    是被告甲○○於八十七年間再犯本件有期徒刑以上之本罪，自與刑法第四十七條
    累犯之要件未符，併此敘明。原審援引刑事訴訟法第二百九十九條第一項前段、
    肅清煙毒條例第七條第一項、第十二條前段、刑法第十一條前段、第二條第一項
    但書之規定，並參酌被告甲○○犯罪之動機、目的、手段、品行、其持有海洛因
    之重量達三十六公克之鉅，所生之危害非輕及犯罪後之態度等一切情狀，量處有
    期徒刑十年六月。又以扣案之海洛因一包（驗餘淨重三六點六一公克）為查獲之
    毒品，爰依肅清煙毒條例第十二條前段沒收銷毀。本院經核其認事用法，均無不
    當，量刑亦稱妥適。被告上訴意旨，猶執前詞，否認犯罪，為無理由，應予駁回
    。
據上論斷，應依刑事訴訟法第三百六十八條，判決如主文。
本案經檢察官楊秀美到庭執行職務。
中    華    民    國      八十九      年      四      月      二十六    日
                                  臺灣高等法院臺南分院刑事第六庭
                                      審判長法官  顏    基    典
                                            法官  徐    宏    志
                                            法官  戴    勝    利
右正本證明與原本無異。
如不服本判決，應於判決送達後十日內向本院提出上訴狀，其未敘述理由者並應於提
出上訴狀後十日內向本院補提理由書（應附繕本)。
                      法院書記官  呂    嘉    文
中    華    民    國      八十九      年      四      月      二十七    日
附錄本判決論罪科刑法條：
肅清煙毒條例第七條第一項：意圖販賣而持有毒品或鴉片者，處無期徒刑或十年以上
                          有期徒刑，得併科新台幣三十萬元以下罰金。


司法院資訊處製作；財團法人民間司法改革基金會備份。
